臺灣高等法院刑事裁定
110年度聲字第2699號
聲  請  人  
即  受刑人  翁建成



上列聲明異議人即受刑人因違反毒品危害防制條例案件，對臺灣
新北地方檢察署檢察官之執行指揮（109年度執乙字5233號、110
年度執乙字第4640號），聲明異議及聲請定應執行刑，本院裁定
如下：
    主  文
聲明異議及聲請均駁回。 
    理  由
一、聲明異議意旨略以：聲明異議人即受刑人翁建成（下稱受刑
    人）因違反毒品危害防制條例案件，經臺灣新北地方法院（
    下稱新北地院）以108年度訴字第780號判決認定販賣第一級
    毒品罪，共14罪，各判處有期徒刑16年6月；轉讓禁藥罪，
    共16罪，各判處有期徒刑8月，並定應執行刑為有期徒刑17
    年6月，嗣受刑人不服提起上訴，於本院審理期間，就轉讓
    禁藥罪共16罪部分撤回上訴確定，販賣第一級毒品罪共14罪
    部分則經本院以109年度上訴字第863號判決撤銷，改各判處
    有期徒刑8年，定應執行刑為有期徒刑11年確定，惟臺灣新
    北地方檢察署（下稱新北地檢署）檢察官卻將轉讓禁藥罪共
    16罪部分以累加方式計算核發109年度執乙字第5233號執行
    指揮書，執行有期徒刑10年8月；販賣第一級毒品罪共14罪
    部分則另核發110年度執乙字第4640號執行指揮書，執行有
    期徒刑11年，使受刑人需執行有期徒刑共21年8月，逾越前
    開新北地院所定之有期徒刑17年6月，自有違反刑事訴訟法
    第370條不利益變更禁止原則，而應予撤銷，另聲請為定應
    執行刑之裁定云云。
二、按受刑人或其法定代理人或配偶以檢察官執行之指揮為不當
    者，得向諭知該裁判之法院聲明異議，刑事訴訟法第484條
    定有明文。但該條所稱「諭知該裁判之法院」，乃指對被告
    諭知有罪判決，於主文內實際宣示其主刑、從刑及應執行刑
    之裁判而言。倘聲明異議係向非諭知該裁判之法院所為，其
    聲請為不合法，應由程序上駁回，無從為實體上之審查（最
    高法院108年度台抗字第1121號、109年度台抗字第518號裁
    定意旨參照）。又所謂「檢察官執行之指揮不當」，係指就
    執行之指揮違法及執行方法不當等情形而言。判決、裁定確
    定後即生效力，檢察官如依確定判決、裁定內容指揮執行，
    自難指檢察官執行之指揮為違法或其執行方法不當（最高法
    院105年度台抗字第940號裁定意旨參照）。而刑罰之執行，
    除法院之確定判決或定執行刑之確定裁定有違法情事，經非
    常上訴或再審程序，加以撤銷或變更者外，檢察官應依指揮
    書附具之確定裁判書指揮刑罰之執行（最高法院105年度台
    抗字第178號裁定意旨參照）。
三、經查：
  ㈠受刑人因違反毒品危害防制條例案件，經新北地院以108年度
    訴字第780號判決認定販賣第一級毒品罪，共14罪，各判處
    有期徒刑16年6月；轉讓禁藥罪，共16罪，各判處有期徒刑8
    月，並定應執行刑為有期徒刑17年6月，嗣受刑人不服提起
    上訴，於本院審理期間，就轉讓禁藥罪共16罪部分撤回上訴
    確定，販賣第一級毒品罪共14罪部分則經本院以109年度上
    訴字第863號判決撤銷，改各判處有期徒刑8年，定應執行刑
    為有期徒刑11年確定。而新北地檢署檢察官就轉讓禁藥罪共
    16罪部分核發109年度執乙字第5233號執行指揮書，執行有
    期徒刑10年8月；販賣第一級毒品罪共14罪部分則另核發110
    年度執乙字第4640號執行指揮書，執行有期徒刑11年等情，
    有前開各判決及本院被告前案紀錄表可稽，復經本院調取新
    北地檢署109年度執字第5233號、110年度執字第4640號卷宗
    核閱無訛。
　㈡又受刑人因於本院審理期間就上開轉讓禁藥罪共16罪部分撤
    回上訴，使新北地院108年度訴字第780號判決就此部分各判
    處有期徒刑8月先行確定，則新北地檢署核發109年度執乙字
    第5233號執行指揮書執行之依據既為新北地院108年度訴字
    第780號判決，是受刑人如對該執行指揮有異議，本應向新
    北地院提出聲請，始為適法，受刑人就此部分逕向無管轄權
    之本院聲明異議，於法即有未合，應予駁回。
　㈢再者，受刑人不服新北地院上開判決提起上訴後，於本院審
    理期間就轉讓禁藥罪共16罪部分撤回上訴而先告確定，業如
    前述，販賣第一級毒品罪共14罪部分則經本院嗣以109年度
    上訴字第863號判決撤銷，改各判處有期徒刑8年，並定應執
    行刑為有期徒刑11年確定，新北地院108年度訴字第780號判
    決先前所定應執行刑有期徒刑17年6月即當然失效，自不得
    以已失效之執行刑作為執行標的，故檢察官就販賣第一級毒
    品罪共14罪部分，依據本院109年度上訴字第863號確定判決
    核發110年度執乙字第4640號執行指揮書，執行有期徒刑11
    年，其此部分執行之指揮，於法有據，受刑人逕執前詞指摘
    檢察官之執行指揮違法或不當，並無理由，應予駁回。
　㈣此外，依刑法第48條應更定其刑者，或依刑法第53條及第54
    條應依刑法第51條第5款至第7款之規定，定其應執行之刑者
    ，由該案犯罪事實最後判決之法院之檢察官，聲請該法院裁
    定之；前項定其應執行之刑者，受刑人或其法定代理人、配
    偶，亦得請求前項檢察官聲請之，刑事訴訟法第477條定有
    明文。因此，有關定執行刑之聲請，均應由檢察官聲請法院
    裁定之，受刑人僅能請求檢察官向法院提出聲請，尚無直接
    向法院聲請之權，故受刑人向本院聲請就前開案件另定應執
    行刑，於法亦有未合，應予駁回。又本院已依檢察官之聲請
    ，就前開轉讓禁藥罪共16罪及販賣第一級毒品罪共14罪部分
    與他案以110年度聲字第2901號裁定定其應執行刑，有該刑
    事裁定及本院被告前案紀錄表可憑，倘受刑人對檢察官於該
    裁定確定後，換發執行指揮書執行更定後之應執行刑有所不
    服，仍得另行聲明異議，附此敘明。
據上論斷，應依刑事訴訟法第486條，裁定如主文。
中　　華　　民　　國　　110 　年　　9 　　月　　3 　　日
                  刑事第四庭  審判長法　官  陳筱珮
                                    法　官  吳元曜
                                    法　官  羅郁婷
以上正本證明與原本無異。
如不服本裁定，應於收受送達後五日內向本院提出抗告狀。
                                    書記官  蔡易霖
中　　華　　民　　國　　110 　年　　9 　　月　　6 　　日